台灣彰化地方法院刑事判決　　　　　　　　　　　　　九十年度交訴字第二二一號
　　公　訴　人　臺灣彰化地方法院檢察署檢察官
　　被　　　告　丙○○
右列被告因過失致死案件，經檢察官提起公訴（九十年度偵字第一一三四號），本院
判決如左：
    主  文
丙○○從事業務之人，因業務上之過失致人於死，處有期徒刑伍月，如易科罰金，以
參佰元折算壹日。
    事  實
一、丙○○係明聖工業社之司機，為從事駕駛業務之人。於民國（下同）八十九年十
    月十二日下午五時四十五分許，駕駛明聖工業社所有，車牌號碼ＴＡ─三八六號
    營業大貨車，沿彰化縣田尾鄉新厝村光明巷，由西往東方向行駛。途經田尾鄉新
    厝村光明巷海豐高幹５９╳３電桿時，原應注意汽車行駛時，駕駛人應注意車前
    狀況，並隨時採取必要之安全措施，且依當時情形，又無不能注意之情事，竟能
    注意而疏未注意車前狀況，行經該路口未減速慢行，致撞及對向由詹進益所騎乘
    ，沿光明巷由北往南轉向西行駛，車牌號碼ＴＣＥ—六四三號之輕型機車，並使
    詹進益因而受有頭部外傷併左側顱內出血之傷害，經送醫急救無效延至八十九年
    十月二十四日上午四時十五分許死亡。
二、案經彰化縣警察局北斗分局報驗由台灣彰化地方法院檢察署檢察官偵查起訴。
    理  由
一、訊據被告丙○○矢口否認涉有何右揭業務過失致死犯行，辯稱：伊沒有撞到詹進
    益所騎乘機車，他轉彎時車身就不穩，伊看他從機車摔落地面瞬間機車滑行約十
    公尺左右，停置在大貨車前約四．五公尺處，就下車查看並報警處理，伊的大貨
    車沒有碰到機車；又伊大貨車被查扣多日才送鑑定，伊懷疑中間有人做手腳；再
    者，被害人詹進益於車禍當日經送醫急救後自行出院，隔日上午又住進醫院才死
    亡，其死亡後果不應由伊負責云云。惟查：(1)、證人即當時車禍現場處理員警林
    鴻榮於本院九十一年五月二十一日審理時到庭證稱：「（車禍處理情形如何？）
    是以電話通報，我到現場時，受傷的人已經被救護車載走，肇事的車也已經被移
    動過，已經不在現場，大約移動到離現場約五十公尺，停放在路邊，我聽被害家
    屬說機車與貨車相撞，因為是下雨天，地上看不出刮地痕、煞車痕，機車或貨車
    當時我並沒有扣留，都交由被害家屬及被告帶回，現場我丈量過後，我就去醫院
    看傷者，隔天十三日，被害家屬說被害人要送到醫院開手術，我才通知兩造把車
    輛開到我們派出所，我在八十九年十月十三日扣車，車輛放在派出所我們都沒有
    移動過，我們有將肇事車輛照相存證，二十四日檢察官相驗時，才進行比對，並
    送鑑定。」等語；另採證證人乙○○○○於本院九十一年五月七日訊問時亦到庭
    證述：「（本件是否你採證？）採證是檢察官相驗那日，檢察官說要到海豐派出
    所看雙方肇事的車子，當時發生車禍後雙方的車子都扣在海豐派出所，檢察官看
    完之後，就說要我去聯絡彰化縣警察局鑑識組來採證送比對，機車的紅色的車殼
    上有藍色的油漆，當時檢察官檢視車子有發現機車上有藍色的油漆，採證比對的
    部分也是檢察官指示的，當時採左側外殼及車尾扶手部份，及貨車前左右保險桿
    上的油漆片，去比對，採樣是鑑識組的人採的，檢察官指示我後，檢察官就離開
    ，我就在海豐派出所等待採證的人來採證，檢察官在走之前有告訴我採證後就把
    扣案的機車、貨車發還。」，是被告空言辯稱：伊大貨車被查扣多日才送鑑定，
    伊懷疑中間有人做手腳云云，即屬無據。(2)又被害人詹進益所騎機車與被告所駕
    大貨車上均有對方車漆一節，業經承辦檢察官親自勘驗屬實，有八十九年十月二
    十四日所製勘驗筆錄一紙附卷可稽；該油漆經送請鑑定比對後，確互為對方車漆
    ，認「（一）編號Ｃ（ＴＣＥ—六四三號機車左側車身外殼）上之外來淺藍色油
    漆擦拭痕（編號Ｃ—１）與編號Ａ（ＴＡ─三八六號貨車前右保險桿上漆片）上
    之淺藍色油漆碎屑（編號Ａ—１）、編號Ｂ（ＴＡ─三八六號貨車前左保險桿上
    漆片）上之淺藍色油漆碎屑（編號Ｂ—１）均相似。（二）編號Ｄ（ＴＣＥ—六
    四三號機車車尾扶手）上之外來淺藍色油漆擦拭痕（編號Ｄ—１）與編號Ａ（Ｔ
    Ａ─三八六號貨車前右保險桿上漆片）上之淺藍色油漆碎屑（編號Ａ—１）、編
    號Ｂ（ＴＡ─三八六號貨車前左保險桿上漆片）上之淺藍色油漆碎屑（編號Ｂ—
    １）均相似」，有內政部警政署刑事警察局八十九年十一月十日刑鑑字第一六七
    三二○號鑑驗通知書一紙在卷可參。衡諸常情，倘二車未有一定程度碰撞，絕無
    可能互在對方車身遺留車漆碎片，足見被害人機車與被告大貨車當時必有一定力
    道碰撞無誤。雖承辦檢察官二次經送請鑑定肇事責任，鑑定單位均未有何鑑定結
    果，然此乃因現場已遭移動，且案發時有不斷細雨，致路面遭雨水沖刷，而未能
    判定血跡、煞車痕、刮地痕等跡證，尚難以此即認二車並未發生撞擊。是被告辯
    稱：伊大貨車未碰到詹進益所騎乘機車云云，亦不足採信。(3)再者被害人詹進益
    確係因本件車禍受傷死亡，亦經承辦檢察官督同法醫師相驗明確，製有相驗屍體
    證明書、驗斷書、勘驗筆錄各一紙及被害人照片、機車、大貨車照片各數張在卷
    足憑。況證人甲○○○亦到庭證稱：「（此份診斷證明書是否由你開立？請陳述
    當事人當時的就醫情形？）死者是由救護車送來的，當時死者意識清醒，右臉頰
    有擦挫傷，左手有擦傷，左手肘有擦傷，於八十九年十月十二日下午六點由救護
    車送來就醫，當時送來的傷者有喝酒跡象，我要求傷者要住院就醫，但傷者不願
    住院逕行返家，隔日下午三點再來醫院就診，經由電腦斷層顯示，有顱內出血現
    象，故轉送彰化基督教醫院。」、「（對於傷者當日沒有住院就醫逕行返家，是
    否對於傷者的死亡有因果關係？）對於本案依我個人的醫學經驗判斷被害人的病
    情縱使聽從醫生的囑咐住院診治，即使於二十四小時內開刀，其死亡率還是很高
    。」等語（見本院九十一年一月八日訊問筆錄），是被害人之死亡，係由被告丙
    ○○之行為所致，其間有相當因果關係，已極為明確，被告丙○○辯稱：被害人
    詹進益於車禍當日經送醫急救後自行出院，隔日上午又住進醫院才死亡，其死亡
    後果不應由伊負責云云，亦屬卸責飾詞，洵無可取。按駕駛人應注意車前狀況，
    隨時採取必要安全措施，道路交通安全規則第九十四條第三項定有明文，被告駕
    車自應注意上述道路交通安全規定，而依當時狀況，又無不能注意之情形，竟疏
    不注意為之，以致肇事，致人死亡，其有過失甚明。本案事證已臻明確，被告犯
    行已堪認定，應依法論科。
二、按被告丙○○係於其執行業務中肇事致人於死，核其所為係犯刑法第二百七十六
    條第二項之業務上過失致人於死罪。爰審酌被告過失程度、品行、素行、犯罪動
    機、智識程度及被告肇事後態度等一切情狀，量處如主文所示之刑，並諭知易科
    罰金之折算標準，以示懲儆。又本件車禍發生後雖係由被告委請同車之羅清耀報
    案，惟被告肇事後於警訊時及偵查中，均未自承其對本件車禍有過失，故不符合
    自首要件，另被告目前均未主動與被害人家屬商討賠償事宜，故不宜宣告緩刑，
    附此敘明。
據上論斷，應依刑事訴訟法第二百九十九條第一項前段，刑法第二百七十六條第二項
、第四十一條第一項前段，罰金罰鍰提高標準條例第一條前段、第二條前段，判決如
主文。
本件經檢察官林玲淑到庭執行職務。
中      華      民      國      九十一    年     六     月      四      日
                                      臺灣彰化地方法院交通法庭
                                          法      官  康  弼  周
右正本證明與原本無異。
如不服本判決，應於判決送達後十日內向本院提出上訴狀（須附繕本 ）
                                          法院書記官  詹  國  立
中      華      民      國      九十一    年     六     月      七      日
附錄論罪科刑法條：
刑法第二百七十六條第二項
因過失致人於死者，處二年以下有期徒刑、拘役或二千元以下罰金。
從事業務之人，因業務上之過失犯前項之罪者，處五年以下有期徒刑或拘役，得併科
三千元以下罰金。
